【裁判字號】    94,訴,534
【裁判日期】    950321
【裁判案由】    損害賠償
【裁判全文】
臺灣士林地方法院民事判決               94年度訴字第534號
原      告  甲○○
                        2樓
訴訟代理人  朱立鈴律師
被      告  乙○○
訴訟代理人  何乃隆律師
複代理人    蘇豐展律師
右當事人間附帶民事訴訟請求損害賠償事件，經本院刑事庭裁定
（94年度士簡附民字第13號）移由本院審理，本院當事人間請求
損害賠償事件，本院於95年3 月7 日言詞辯論終結，判決如下：
    主      文
被告應給付原告新台幣貳拾壹萬零參佰捌拾元，及自民國九十四
年六月四日起至清償日止，按年息百分之五計算之利息。
原告其餘之訴駁回。
訴訟費用由被告負擔百分之二十一，餘由原告負擔。
本判決第一項得假執行；但被告如於假執行程序實施前，以新臺
幣貳拾壹萬零參佰捌拾元為原告預供擔保，得免為假執行。
    事實暨理由
一、本件原告起訴主張：被告於93年10月7 日下午四時許，在台
    北縣淡水鎮○○街○ 段169 號6 樓兩造住處，持刀傷害原告
    ，致原告受有下巴及頸部多處裂傷約3 乘0.1 公分不等、前
    胸及腹部多處裂傷約3 乘0.1 公分不等、右前臂多處裂傷約
    4 乘0.1 公分不等、左大腿多處裂傷約5 乘0.1 公分不等、
    左下肢及腳底兩處裂傷各約3 乘0.1 、0.5 乘0.1 公分之傷
    害。被告對原告所造成之傷害，至今已近5 個月，多處傷勢
    仍隱隱作痛，且被告之心狠手辣、凶殘臉孔，仍時時縈繞原
    告腦海中，致使原告終日惶恐渡日，原告身心所受創擊實莫
    可言諭，遂依民法第184 、193 及195 條規定，提起本訴等
    語。並聲明：(1)被告應給付原告新台幣（下同）100 萬元，
    及自起訴狀繕本送達翌日起至清償日止，按年息5%計算之利
    息。（二）前項請求，原告願供擔保，請准宣告假執行。
二、被告則以：其承認其行為該當侵權行為，但從刑事判決中原
    告所受的傷害可推知被告在下手時，有控制自己下手不要太
    重，非如原告所言下手非常兇殘。又以原告的傷勢，認為她
    的復原不需2 個月無法工作，應該1 個月就可足以復原而去
    上班。且精神慰撫金請求亦過高等語，資為抗辯。並聲明：
    原告之訴及其假執行之聲請均駁回。
三、兩造爭點整理如下：
（一）兩造所不爭執之事項：
  １、被告於93年10月7 日下午4 時在台北縣淡水鎮○○街○段
      169 號6 樓兩造住處持刀致原告受傷。
  ２、原告因被告持刀傷害，致受有下巴及頸部多處裂傷約3乘
      0.1 公分不等、右前臂多處裂傷約4 乘0.1 公分不等、左
      大腿多處裂傷約5 乘0.1 公分不等、左下肢及腳底兩處裂
      傷各約3 乘0.1 、0.5 乘0.1 公分之傷害。
  ３、本件法定遲延利息自94年6月4日起算。
  ４、原告的學歷為文化大學畢業，曾任秘書，家暴當時在酒店
      擔任助理，目前未就業偶爾去安親班兼職。
  ５、被告為商職畢業，因報社裁減人力被逼退休，退休金約領
      110 多萬元，目前在家中開的葬儀社幫忙。
  ６、被告該當侵權行為。
  ７、原告事發當時每月的薪資3 萬元。被告就原告的工作損失
      只能請求1 個月。
  ８、醫療費用為380 元。
（二）兩造所爭執之事項：
  １、原告請求工作損失，其傷害是否達到兩個月不能工作？
  ２、精神慰撫金是否過高？
  ３、本件有無過失相抵之適用？
四、得心證之理由：
    按「因故意或過失不法侵害他人之權利者，負損害賠償責任
    。」、「不法侵害他人之身體或健康者，對於被害人因此喪
    失或減少勞動能力或增加生活上之需要時，應負損害賠償責
    任。」、「不法侵害他人之身體、健康、名譽、自由、信用
    、隱私、貞操，或不法侵害其他人格法益而情節重大者，被
    害人雖非財產上之損害，亦得請求賠償相當之金額。其名譽
    被侵害者，並得請求回復名譽之適當處分。」，民法第184
    條第1 項、第193 條第1 項、第195 條第1 項分別定有明文
    。原告主張被告侵權行為既經認定，已如前述，則原告請求
    被告賠償各項金額，是否應予准許，分述如次：
（一）醫療費用部分：
      原告請求為380 元，復為被告所不爭執，自應准許。
（二）工作損失部分：
  １、原告主張於前揭事故發生時，其本在酒店擔任助理，每月
      薪資3 萬元，因此事故而2 個月未上班。被告對原告每月
      薪資3 萬元不爭執，但辯稱原告只能請求1 個月等語。
  ２、經查，原告受有下巴及頸部多處裂傷約3 乘0.1 公分不等
      、前胸及腹部多處裂傷約3 乘0.1 公分不等、右前臂多處
      裂傷約4 乘0.1 公分不等、左大腿多處裂傷約5 乘0.1 公
      分不等、左下肢及腳底兩處裂傷各約3 乘0.1 、0.5 乘
      0.1 公分之傷害。而原告係在酒店擔任助理，對於其外觀
      之要求，自比一般常人為高，是以依上述傷勢，復參酌台
      北市政府社會局心理諮商輔導評估報告（詳如本院卷第54
      、55頁）：「會談初期2.．．．並呈現出失眠、焦慮、失
      望、等身心俱疲的狀態，且體力衰退因而無法工作。」，
      是以原告因本件傷害無法工作之合理期間，應以2 個月為
      是，原告請求此期間內無法工作之損失，自應准許。準此
      ，以上開月薪金額及2 個月期間計算結果，原告得請求賠
      償之工作損害金應為6 萬元。
（三）慰撫金部分：
      本院審酌原告學歷為大學畢業，曾任秘書，家暴當時在酒
      店擔任助理，目前未就業偶爾 去安親班兼職。被告則為商
      職畢業，因報社裁減人力被逼退休，目前在家中開的葬儀
      社幫忙，並衡量兩造之身分、地位、經濟狀況、侵權行為
      情節之輕重，認原告請求非財產上之損害賠償939,620 元
      ，顯屬過高，應酌減為15萬元，較為妥適，逾此數額之請
      求，即屬無據。
五、按，「損害之發生或擴大，被害人與有過失者，法院得減輕
    賠償金額，或免除之。」，民法第217 條固有明文。惟「按
    過失相抵之原則，須被害人對於賠償義務人請求賠償損害時
    ，因被害人之行為，與賠償義務人之行為，為損害之共同原
    因，且須被害人於其行為亦有過失，始有其適用。」、「被
    害人之過失行為須為損害之共同原因，予損害之發生或擴大
    以助力，並與損害之發生與擴大有相當因果關係者，始有過
    失相抵之適用。」，最高法院71年度台上字第749 號、89年
    度台上字第1036號判決分別揭有上旨足資參酌。經查，被告
    辯稱：「被告係與原告互相傷害，而被告本身也受有刀傷」
    ，則果依被告所言，其乃雙方互為侵權行為，與雙方行為為
    損害之共同原因者有別，自無過失相抵原則之適用。則被告
    抗辯主張過失相抵等語，自不足採。
六、從而，原告依侵權行為法律關係，請求被告給付210,380 元
    ，及自94年6 月4 日起至清償日止，按週年利率5%計算之利
    息，為有理由，應予准許。至原告逾上開金額之請求為無理
    由，應予駁回。
七、本判決主文第一項就被告敗訴部分，所命給付之金額未逾50
    萬元，依民事訴訟法第389 條第1 項第5 款規定，應依職權
    宣告假執行，而該部分被告並陳明願供擔保，聲請免為假執
    行，核無不合，爰酌定相當擔保金額准許之；至原告聲請願
    供擔保請准宣告假執行，不過促法院職權之發動，爰不另駁
    回其聲請。
八、本件判決基礎已臻明確，兩造其餘攻防方法及訴訟資料經本
    院審酌後，核與判決不生影響，無逐一論駁之必要，併此敘
    明。
九、訴訟費用負擔之依據：民事訴訟法第79條。
中    華    民    國    95    年    3     月    21    日
                  民事第二庭
                            法  官  陳梅欽
以上正本係照原本作成。
如對本判決上訴須於判決送達後廿日內向本院提出上訴狀
中    華    民    國    95    年    3     月    21    日
                            書記官  高郁婷


司法院資訊處製作；財團法人民間司法改革基金會備份。
